【裁判字號】    89,訴,1465
【裁判日期】    901224
【裁判案由】    懲治盜匪條例等
【裁判全文】
臺灣臺南地方法院刑事判決                        八十九年度訴字第一四六五號
    公  訴  人  台灣台南地方法院檢察署檢察官
    被      告  乙○○
                己○○
    共      同
    指定辯護人  本院公設辯護人  甲○○
右列被告等因違反懲治盜匪條例案件，經檢察官提起公訴（八十八年度偵字第一三０
九五號），本院判決如左：
    主  文
乙○○共同連續以強拉他人上車之非法方法，剝奪他人之行動自由，累犯，處有期徒
刑壹年陸月。
己○○共同連續以強拉他人上車之非法方法，剝奪他人之行動自由，處有期徒刑壹年
肆月。
扣案之長刀壹把沒收。
    事  實
一、乙○○前因竊盜、妨害公務及傷害等罪，經本院以八十三年度易字第一０四四號
    判處應執行有期徒刑二年六月，復於民國八十三年間因違反肅清煙毒條例案件，
    經台灣高等法院台南分院判處有期徒刑十月確定，嗣經台灣高等法院台南分院定
    應執行有期徒刑三年，甫於八十六年二月十六日縮刑期滿執行完畢；己○○於八
    十五年間因違反肅清煙毒條例案件，經判處有期徒刑三年四月後假釋出獄，二人
    猶不知悔改，因知悉丁○○曾積欠庚○○新台幣（以下同）二萬元，渠等因經濟
    拮据乃央求庚○○轉讓此筆債權，庚○○向渠等二人陳稱：不想向丁○○收此筆
    借款，此筆債款隨便渠等處理等語後，乙○○、己○○即先於八十八年八月間某
    日，向丁○○取得一萬元，嗣於八十八年九月十八日十三時四十分許，要不知情
    之辛○○（業經台灣台南地方法院檢察署檢察官另為不起訴處分）聯絡丁○○，
    以辛○○要歸還丁○○二千元為由，邀丁○○見面，適丁○○之友人丙○○欲向
    丁○○索取丁○○積欠伊之款項，丁○○表示現在手頭不方便，但因辛○○積欠
    伊若干款項，要丙○○直接向辛○○索取，丙○○乃與辛○○約定在台南縣六甲
    鄉匯橋公司處碰面。己○○、辛○○二人遂搭乘由不知情之戊○○（業經台灣台
    南地方法院檢察署檢察官另為不起訴處分）所駕駛之自小客車前往，乙○○則另
    行騎乘機車尾隨在後。迨丙○○到達後，己○○旋即要丙○○上車並要戊○○將
    自小客車駛往匯橋公司對面的小路內停車，乙○○騎乘機車亦隨後抵達。己○○
    即喝令丙○○下車並質問丙○○，丁○○人在何處等語，丙○○答以不知丁○○
    之住處後，乙○○與己○○即基於恐嚇之概括犯意聯絡，由己○○持塑膠袋包裹
    狀似手槍之不明物體指著丙○○頭部，乙○○則持其所有之長刀乙把，以刀背作
    勢砍丙○○之後腰部，致丙○○心生畏懼。戊○○見狀即加以制止，並將上開長
    刀奪下後丟棄在路旁之田裡（乙○○當日又將該把長刀拾回）。嗣乙○○與己○○二人復基於剝奪行動自由之概括犯意聯絡，將丙○○拉上車，並以此方式剝奪
    丙○○之行動自由，並叫戊○○將車開往新營方向，且令丙○○、辛○○與丁○○聯絡，辛○○乃以電話聯絡丁○○，雙方約定在新營糖廠處見面，後又改約在
    台南縣柳營鄉○○村○○○路○段「代天廟」前見面，丁○○依約騎乘機車前往
    ，並將機車停妥後，乙○○、己○○、丙○○、辛○○等人隨即乘坐戊○○之自
    小客車抵達，己○○一下車即強將丁○○之機車鑰匙（上掛有皮包一只）取走，
    並與乙○○合力將丁○○強拉上車，以此方式剝奪丁○○之行動自由，乙○○坐
    於自小客車後座之右側，依序為丙○○、丁○○及己○○。己○○欲搜刮丁○○
    皮包內之財物之際，丁○○本欲奪回該只皮包，因己○○向丁○○恫嚇稱：「你
    是不是要吃子彈？」等語，致丁○○心生畏懼而任由己○○取走皮包內之八千元
    ，乙○○並要丁○○翌日再交付二千元，丁○○迫於無奈應允後，乙○○、己○○二人即命戊○○將自小客車開至六甲鄉匯橋公司處，並於同日下午二時三十分
    許始讓丙○○、丁○○二人下車離去，翌日，乙○○獨自一人再向丁○○索取二
    千元。嗣經丁○○因另案經警方以關係人身分約談到案製作筆錄，於製作筆錄間
    向警方提及此事，始查知上情，並經警向台灣台南地方法院檢察署檢察官聲請核
    發拘票後，於八十八年十月二十日十一時許，在台南縣六甲鄉○○村○○街二巷
    九號處拘獲己○○，並於台南縣六甲鄉○○村○○街四九巷七之一號處拘獲乙○○，並於八十八年十一月十九日在乙○○住處扣得前開乙○○所有供犯罪所用之
    長刀一把（非屬槍砲彈藥刀械管制條例所管制之刀械）。
二、案經台南縣警察局報告台灣台南地方法院檢察署檢察官偵查起訴。
    理  由
一、訊據被告乙○○、己○○固坦承於右揭時、地向丁○○取得八千元之事實，惟矢
    口否認有何強拉丁○○、丙○○上車及恐嚇二人之犯行，均辯稱：並未強拉丁○○、丙○○上車，係丁○○、丙○○自願上車云云；被告乙○○並辯稱：伊雖持
    所有長刀一支作勢要砍丙○○，但僅是要嚇嚇丙○○，要他說出丁○○在何處，
    並沒有恐嚇他云云，至被告己○○則辯稱：並未持手槍指著丙○○的頭部云云。
    經查：右揭犯罪事實，業據被害人丁○○、丙○○於警訊、偵訊及丙○○於本院
    調查時指述甚詳，核與證人即全程目擊之辛○○、戊○○於警訊、檢察官偵訊及
    本院調查時證述情節大致相符（詳警卷、偵卷第六十六頁、第六十七頁、本院九
    十年二月一日及同年八月二十八日訊問筆錄），並有乙○○所有之長刀一把扣案
    可稽，堪認被告二人確有強拉被害人丁○○、丙○○上車，並以長刀或言語恫嚇
    渠等二人等情無訛。至被害人丁○○雖於本院調查時改稱：「己○○拿走我的機
    車鑰匙，乙○○跟我有拉扯，最後我是自願上車‧‧我有看見己○○拿玩具手槍
    ，我和他是很好的朋友，也很熟，一看就知道他在和我開玩笑，他拿槍半開玩笑
    跟我說是否要吃子彈」、「我先到代天府，乙○○下來口氣不好，他要我上車，
    我不願上車，他和我發生拉扯，己○○下車，叫我上車，我與他們沒有糾紛，所
    以我自己上車‧‧‧己○○有拿假槍出來，問我是否要吃子彈，槍是塑膠的，一
    看就知道是假的」等語（詳本院九十年五月十四日及九月二十五日訊問筆錄），
    然上開事實，業經另一被害人丙○○於本院調查時到庭否認為真，並指稱：「我
    們先到代天府，己○○、乙○○下車，等到丁○○，己○○把他的機車鑰匙拿走
    ，己○○和丁○○發生拉扯，丁○○被乙○○半推半就的拉上車」、「（問：在
    車上時，己○○、乙○○是否控制你和丁○○的行動，不讓你們下車？）是」、
    「（問：己○○是否有對丁○○說是否要吃子彈？）有」、「（問：當時在車上
    ，己○○、乙○○看起來像開玩笑？）不像，很正經，當時我會害怕」等語，且
    證人辛○○亦到庭結證稱：「我沒有看見手槍，有看見一個東西包起來，他插在
    衣服裏，他是要嚇丁○○的」、「（問：當時有無看見丁○○、丙○○露出害怕
    的表情？）有」、「（問：當時己○○、乙○○是否像開玩笑的樣子？）他們的
    樣子看起來不像開玩笑，很正經」等語（均詳本院九十年十月九日訊問筆錄），
    足見被告二人以強拉丁○○上車之方式剝奪丁○○之行動自由及以言詞恐嚇丁○○乙節，至為灼然。是被害人丁○○於本院調查時所稱，顯係事後迴護被告二人
    之詞，自不足採為對被告二人有利之認定。綜上所述，被告二人前開所辯，均係
    事後卸責之詞，不足採信。本件事證明確，被告二人上開犯行，堪予認定，均應
    依法論科。
二、查己○○持塑膠袋包裹狀似手槍之不明物體指著丙○○頭部，乙○○則持所有之
    長刀刀背作勢砍丙○○之後腰部，二人復將丙○○拉上車，並以此方式剝奪丙○○之行動自由；己○○、乙○○強拉丁○○上車，並以此方式剝奪丁○○之自由
    ，己○○並持手槍恐嚇丁○○，核渠等所為，均係犯刑法第三百零二條之剝奪行
    動自由罪及同法第三百零五條之恐嚇罪。公訴意旨認被告乙○○、己○○涉犯懲
    治盜匪條例第五條第一項第一款之盜匪罪云云，此為被告二人否認在卷，且被告
    二人迭於警訊、檢察官偵訊及本院調查、審理中均辯稱：「丁○○欠他（即指的
    錢庚○○）的錢要讓我們去討，討到的錢我們一人一半‧‧‧庚○○是口頭上說
    的」等語。經查：質之被害人丁○○於本院調查時指稱：「我確實有欠庚○○二
    萬餘元，我和庚○○是僱主的關係，我有工作幾天，扣掉工作工資，我還欠他二
    萬元左右，案發之前一、二天己○○有向我拿一萬元，當天給他八千元，案發隔
    天乙○○有來拿二千元，剛好二萬元」等語（詳本院九十年五月十四日訊問筆錄
    ），核與證人庚○○於本院調查時到庭證稱：「丁○○到我餐廳工作的第一天，
    即因他哥哥在南部積欠會錢，向我預借薪資二萬五千元，他做二天就沒作了‧‧
    ‧他走後二、三天我有打電話給他，問他還要不要作，他沒有提及預借薪資之事
    ，我問他生活過的好不好，並且跟他說他所預借的薪資不用他還」、「他（即丁○○）向我預借薪資二萬五千元，做了二天離職，所以欠我二萬多元」等語（詳
    本院九十年二月一日訊問筆錄），被害人丁○○確有積欠證人庚○○二萬餘元之
    事實，應堪認定。次查，證人庚○○於本院調查時另證稱：「在八十八年九月份
    左右，經過乙○○他家，己○○在他家，己○○問我丁○○是否欠我錢，我問他
    說他怎麼知道，他不告訴我是誰告訴他的，他說要幫我討錢，我說我告訴丁○○
    不要還，他們一直說要幫我討，我說這錢我不要討，如果他們要討是他們的事」
    、「他們（即指被告二人）硬是要求我將這筆錢交由他們去討，我就說他們要討
    他們就去討，和我沒有關係，我可是不打算向丁○○討」、「他們二人跟我說，
    他們現在經濟狀況不好，要我把這錢給他們，我跟他們說我不想跟丁○○收錢，
    他們就一直跟我講要我把錢給他們，讓他們去收，我有跟他們說如果要收，他們
    自己負責」、「（問：你向他們說如果要收，他們自己負責，是何意？）我的意
    思是他們要討，就去討。討的錢讓他們處理」、「（問：是否有將此筆錢任由他
    們處分的意思？）我的意思這筆錢我不要了，隨便他們處理，因為他們說他們缺
    錢，況且我有一定的工作，不缺這二萬元」、「這二位被告跟我說時，我沒有說
    這筆錢不給他們，但我講的比較模糊，看他們要如何處理，隨便他們」等語（九
    十年二月一日、同年五月十四日及同年十一月二十九日訊問筆錄），足徵證人庚○○確有將上開對被害人丁○○之債權任由被告二人處分之意，且觀諸被害人丁○○積欠證人庚○○之債務為二萬元左右，而被告二人亦僅向被害人丁○○索取
    二萬元，益證被告二人應無不法所有之意圖，否則豈有僅強取二萬元之理？又參
    諸被告二人苟有不法所有之意圖，大可直接向被害人丁○○索取款項，又豈會苦
    苦哀求證人庚○○將此筆二萬元之債權讓渠等二人處理，綜上各情勾稽以觀，實
    難認被告二人有何不法所有之意圖，準此，被告二人辯稱無不法強取意圖一節，
    尚堪採信。自難以被告二人強取被害人丁○○八千元一事，遽認被告二人有以不
    法所有意圖，強取被害人丁○○之財物，是起訴法條容有未洽，應予變更。被告
    二人就上開犯行，有犯意聯絡及行為分擔，為共同正犯。被告二人先後多次恐嚇
    及剝奪行動自由之犯行，時間緊接、方法相同、觸犯構成要件相同之罪名，顯係
    基於概括犯意為之，為連續犯，均應依刑法第五十六條之規定，論以一罪，並加
    重其刑。被告二人所犯二罪之間，有方法結果之牽連關係，依刑法第五十五條之
    規定，應從較重之連續剝奪行動自由罪處斷。又公訴人起訴事實雖未敘及被告二
    人恐嚇被害人丁○○、丙○○之犯行，然該部分事實與公訴人起訴之犯罪事實既
    具有牽連犯之裁判上一罪關係，應為起訴效力所及，本院自應併予審究，附此敘
    明。又被告乙○○有事實欄所示之犯罪科刑執行情形，有臺灣高等法院被告全國
    前案紀錄表一份附卷可稽，其受有期徒刑之執行完畢後，五年內再犯本件有期徒
    刑以上之罪，為累犯，應依法遞加重其刑。爰審酌被告二人之犯罪動機、目的、
    手段、剝奪被害人自由之時間、所生危害、犯後態度等一切情狀，分別量處如主
    文所示之刑，以資懲儆。扣案之長刀乙把，乃被告乙○○所有供犯罪所用之物，
    爰併予宣告沒收。至被告乙○○所有供犯罪所用之玩具手槍，因被告乙○○供稱
    業已丟棄，顯已滅失，毋庸諭知沒收。
據上論斷，應依刑事訴訟法第二百九十九條第一項前段、第三百條、刑法第二十八條
、第五十六條、第三百零二條第一項、第三百零五條、第五十五條、第四十七條、第
三十八條第一項第二款、罰金罰鍰提高標準條例第一條前段，判決如主文。
本案經檢察官吳宇青到庭執行職務。
中      華      民      國    九十      年     十二     月    二十四    日
                                      臺灣臺南地方法院刑事第二庭
                                          法  官  鄭  燕  璘
右正本證明與原本無異。
如不服本判決，應於判決送達後十日內，向本院提出上訴狀。
                                          書記官  田  富  蓉
中      華      民      國    九十      年     十二     月    二十四    日
附錄本案論罪科刑法條全文：
刑法第三百零二條第一項
  私行拘禁或以其他非法方法，剝奪人之行動自由者，處五年以下有期徒刑、拘役或
  三百元以下罰金。
刑法第三百零五條：
  以加害生命、身體、自由、名譽、財產之事，恐嚇他人致生危害於安全者，處二年
  以下有期徒刑、拘役或三百元以下罰金。


司法院資訊處製作；財團法人民間司法改革基金會備份。
